【裁判字號】    95,交抗,62
【裁判日期】    950614
【裁判案由】    聲明異議
【裁判全文】
臺灣高等法院臺南分院刑事裁定          95年度交抗字第62號
抗告人即
移送機關    交通部公路總局嘉義區監理所臺南監理站
代 表人     張清森
相對人
即異議人    富聖交通企業有限公司
代  表  人  乙○○
上列抗告人因受處分人違反道路交通管理處罰條例案件，對於抗
告機關94年10月27日所為裁決處分（嘉監南字第裁74－Z0000000
0號）聲明異議，不服臺灣臺南地方法院中華民國95年3月14日裁
定（94年度交聲字第526號）提起抗告，本院裁定如下：
    主  文
抗告駁回。
    理  由
一、抗告意旨略以：
(一)有關富聖交通企業有限公司（下稱富聖公司）被舉發「僱用
    駕照吊扣之人駕駛其車輛」乙案，經原審法院裁定，異議人
    稱其不知本案駕駛人甲○○之駕照於案發當時正被吊扣中，
    應可採信；而將原處分撤銷，並另為異議人不罰之諭知。
(二)按道路交通管理處罰條例第21條之1第1項及第3項，規定聯
    結車、大客車、大貨車等汽車所有人，如駕駛人有「無照駕
    駛、駕照吊扣期間駕車或駕駛執照經註銷仍駕車」等違規事
    由時，亦應同受罰鍰之處罰，並受吊扣該車之牌照三個月之
    處分。係因聯結車、大客車、大貨車等車輛，不僅車體龐大
    堅固，而且載運貨物或人員之數量亦多，如稍有駕駛不慎，
    即容易發生交通事故，且交通事故發生之結果所造成之財物
    損失及人員傷亡等情況．均較一般車輛肇事時來得嚴重，故
    前開車輛行駛於道路上對於其他用路人或車上之人員而言，
    顯然具有較大之危險性；為加強上述大型車輛之行車安全，
    汽車所有人對於車輛之駕駛人，應負起嚴格之監督注意管理
    之義務。
(三)汽車運輸業對所屬車輛、駕駛人及僱用之從業人員應負管理
    責任，於汽車運輸業管理規則第19條定有明文；又依道路交
    通管理處罰條例第92條之1規定(自92年6月1日施行)：處罰
    機關裁決職業汽車駕駛人吊扣、吊(註)銷駕駛執照時，得應
    雇主之請求，以書面或其他方式通知違規當時所駕駛汽車之
    所有人。
(四)有關甲○○君聯結車職業駕駛執照於本站受吊扣之處分，本
    站並未通知異議人，乃因異議人並未依處罰條例第92條之1
    規定提出申請；再者，由富聖交通公司與甲○○君簽訂之承
    攬契約書可看出異議人對駕駛人駕照有效性之重視，惟卻疏
    於依契約規定第二點，向監理機關查詢駕照之有效性與合法
    性，異議人對於駕駛人之駕駛執照是否合格有效應負積極查
    證及管理之義務，應係異議人所能熟知之事項，且該司機之
    駕駛執照自吊扣日 (94年2月14日)起，至本件違規發生日止
    ，亦已有7個多月的時間，異議人如已盡到其隨時查證管理
    之義務，則應相當容易發現並查明該司機之駕駛執照是否仍
    屬正常有效，故異議人尚難僅以該司機並未告知駕駛執照業
    經吊扣一事，而欲圖免其前述汽車所有人之違規責任。
(五)綜上所述，為此，提起抗告，求為撤銷原裁定，維持本站裁
    決書之處分云云。
二、原裁定意旨略以：
（１）甲○○於94年9月23日14時45分許，駕駛異議人所有之牌
      照號碼866-GL號營業貨運曳引車，行經國道3號北上287.6
      公里處被警查獲，被警舉發異議人「僱用駕照吊扣之人駕
      駛其車輛」，有內政部警政署國道第八警察隊94年10月13
      日公警局交字第Z00000000號舉發違反道路交通管理事件
      通知單附卷可稽。
（２）查甲○○原考領有職業聯結車駕駛執照（93年8月9日發照
      ，管轄編號000000000000號，管轄編號中之740132代表換
      照人員編號，管轄編號中之930809表示換照日期），並於
      93年11月1日受異議人僱用，當時甲○○之上開駕照仍正
      常持有，其後甲○○又於94年6月7日又與異議人另行訂定
      承攬契約，表示「持有有效且合法的職業聯結車駕照向甲
      方（即異議人）承攬其運輸業務」，而隱瞞其因違規記點
      達6點，其駕照已於94年2月14日被臺南監理站吊扣駕照1
      個月及其於94年2月13日因酒駕違規，繼續吊扣駕照1年之
      事實，業據甲○○於本院94年11月16日及94年12月7日調
      查時證述在卷，並有其93年8月9日換發之駕照影本及其與
      異議人訂定之承攬契約影本附卷可稽。
（３）又查甲○○因從93年10月7日至94年1月14日期間，因違規
      記點達6點，於94年2月14日到案執行吊扣駕照1個月（自
      94年2月14日起至94年3月13日止），復於94年2月13日因
      酒駕違規，吊扣駕照1年（自94年3月14日起至95年3月13
      日止），並於94年2月14日以駕照遺失為由至臺南監理站
      辦理補發職業聯結車駕照及上開吊扣，有臺南監理站94年
      11月30日嘉監南字第0940030932號函及該駕駛執照1張（
      管轄編號000000000 000號，管轄編號中之740259代表換
      照人員編號，管轄編號中之940214表示換照日期），附卷
      可稽。再者，對於上開吊扣甲○○之駕照，臺南監理站並
      未通知異議人，亦據本件臺南監理站之裁決人員王學敏於
      本院94年12月7日調查時證述在卷。
（４）據上，異議人稱其不知本案之駕駛人甲○○之駕照於案發
      當時正被吊扣中，應可採信。其可歸責者應為甲○○，而
      非異議人。依上開道路交通管理處罰條例第21條之1第4項
      規定，異議人自不應受該條之處罰，故而裁定撤銷原處分
      ，並為相對人即異議人不罰之諭知。
三、查抗告人以受處分人富聖公司僱用駕駛執照吊扣之甲○○，
    而甲○○於九十四年九月二十三日下午十四時四十五分許，
    駕駛富聖公司所有車牌號碼八六六－GL號營業貨運曳引車，
    途經國道三號北上二八七點六公里處，經國道公路警察局第
    八警察隊警員查獲，製單舉發。移送機關即交通部公路總局
    嘉義區監理所台南監理站，復以受處分人上述違規事實屬實
    ，乃依道路交通管理處罰條例第二十一條之一第一項第七款
    規定，裁處受處分人新臺幣六萬元，吊扣汽車牌照三個月等
    情，並有交通部公路總局嘉義區監理所台南監理站違反道路
    交通管理事件裁決書在卷可稽，固屬實在。
四、經查：
（一）按汽車駕駛人駕駛聯結車、大客車、大貨車，駕駛執照吊
      扣期間駕車者，汽車所有人及駕駛人各處新臺幣4萬元以
      上8萬元以下罰鍰，並當場禁止該汽車駕駛人繼續駕駛及
      扣留其車輛牌照；並吊扣其汽車牌照3個月；汽車所有人
      如已善盡查證駕駛人駕駛執照資格之注意，或縱加以相當
      之注意而仍不免發生違規者，汽車所有人不受本條之處罰
      ，道路交通管理處罰條例第21條之1第1項第7款、第3項、
      第4項分別定有明文。
（二）查甲○○因從93年10月7日至94年1月14日期間，因違規記
      點達6點，於94年2月14日到案執行吊扣駕照1個月（自94
      年2月14日起至94年3月13日止），復於94年2月13日因酒
      駕違規，吊扣駕照1年（自94年3月14日起至95年3月13 日
      止），並於94年2月14日以駕照遺失為由至臺南監理站辦
      理補發職業聯結車駕照及上開吊扣，有臺南監理站94 年
      11月30日嘉監南字第0940030932號函及該駕駛執照1張（
      管轄編號000000000 000號，管轄編號中之740259代表換
      照人員編號，管轄編號中之940214表示換照日期），附卷
      可稽。並經證人即抗告人機關之人員林潮順於本院調查時
      到庭證述：「對於原審卷第10頁所附之證人甲○○的駕照
      正本是誰提出的？）（提示並告以要旨）94年2月14日甲
      ○○到台南監理站辦理舊照遺失，並同時新領駕照，再以
      當日用新駕照去吊扣，這張是監理站補發新的駕照。」等
      語互核相符，此部分應堪認定。而相對人即異議人之代表
      人乙○○於本院調查時陳稱：「93年11月1日應徵時他（
      甲○○）也有提出駕照，94年6月間重新訂契約時，他也
      有提出駕照正本和影本給我看。」云云，核與證人甲○○
      於原審調查時證稱：「於93年11月1日受僱富聖公司」、
      「（應徵擔任司機時，是否持補發的駕照去應徵？）不是
      ，我的駕照是正常狀態，沒有吊扣。」云云，則證人甲○
      ○於93年11月日受僱富聖公司時，斯時證人甲○○原考領
      有職業聯結車駕駛執照（93年8月9日發照，管轄編號0000
      00000000號，管轄編號中之740132代表換照人員編號，管
      轄編號中之930809表示換照日期）尚未遺失或受監理機關
      吊扣，富聖公司於93年11月1日僱用證人甲○○時，並非
      僱用駕駛執照吊扣期間駕車之汽車所有人，實可認定。
（三）又查證人甲○○於原審調查時證稱：「（94年9月23日時
      受處分人富聖交通企業有限公司，是否知道你的駕照已被
      吊扣？）不知道。」、「（駕照被吊扣間，為何於94年9
      月23日仍然駕車？）我駕照被吊扣沒有告訴公司。」、「
      94年9月23日違規之前，被受處分人富聖交通企業有限公
      司僱用時，有無告知你的駕照已被吊扣？）沒有。」等語
      ，應認相對人即異議人於94年6月7日與證人甲○○訂立承
      攬契約時，證人甲○○並未告知相對人即異議人其駕駛執
      照業已於94年2月14日於臺南監理站吊扣中等情，亦可認
      定。再者證人甲○○於94年6月7日訂約時，其提出之駕駛
      執照係原考領於93有年8月9日發給之職業聯結車駕駛執照
      （已申報遺失之舊照），而證人甲○○對於相對人所提出
      之94年9月23日因在高速公路發生追撞向保險公司申請出
      險理賠時所附之行車執照及肇事者駕駛執照時陳稱：「該
      駕照、行照資料是影印自我留存原先遺失之駕照、行照影
      本。」等語，應認94年6月7日訂約時，相對人即異議人確
      實並非明知證人甲○○其駕駛執照尚在吊扣期間，而仍予
      僱用駕車之汽車所有人，尚可認定。
（四）末查證人即抗告人機關之人員林潮順於本院調查時陳述：
      「（有無規定雇主要去監理站核對受僱人的資料？）雇主
      要檢查司機的駕照影本存證。」、「（如果受僱司機拿申
      報遺失的舊駕照給雇主核對，雇主有無辦法查出司機的駕
      照被吊扣？）沒有辦法，除非雇主經過司機同意有向監理
      站提出申請查證司機之駕照情形，監理站才會提供司機目
      前有無遭吊扣之情形給雇主，如果司機沒有出具同意書答
      應雇主去查證，由雇主單獨申請，監理站也不會准許。」
      等語，又證人即臺南監理站之裁決人員王學敏於原審94年
      12月7日調查時證述：「（對駕駛人吊扣或吊銷駕照，是
      否通知其雇主？）吊扣沒有，但吊銷會轉運管理股通知其
      雇主。」等語，應認證人甲○○於94年2月14日因上情經
      臺南監理站吊扣駕駛執照時，監理單位並無通知相對人即
      異議人，而證人甲○○於94年6月7日受僱時提出93年8月9
      日之舊駕駛執照與相對人即異議人核對，相對人即異議人
      實無法得知證人甲○○斯時駕駛執照係吊扣中，應無疑義
      。且雇主係無法單獨向監理機關查詢受僱人（司機）駕駛
      執照是否吊扣等情，已如上述，此外，並有證人即抗告人
      機關之人員林潮順提出之中華民國汽車貨運商業同業公會
      全國聯合會函所附交通部公路總局臺北區○○○○道路交
      通管理處罰條例第21條之1裁罰實務」會議紀錄暨同意書
      在卷可按，而證人甲○○於94年2月14日駕駛執照吊扣後
      並未告知相對人即異議人，於94年6月7日訂約時及其後94
      年9月23日發生交通事故時亦未告知相對人即異議人駕駛
      執照已吊扣，並均提出93年8月9日之舊駕駛執照影本之情
      事，均如上述，則證人甲○○實無可能出具同意書由其雇
      主即相對人向監理站查詢，此時相對人即異議人亦無法單
      獨向監理站查詢證人甲○○駕駛執照之使用情形，應認相
      對人即異議人實已善盡查證駕駛人駕駛執照資格之注意，
      或縱加以相當之注意仍不免發生違規之情事，不應受道路
      交通管理處罰條例第21條之1規定之處罰。
五、綜上所述，相對人即異議人不應受道路交通管理處罰條例第
    21 條之1規定之處罰，而原處分機關對於受處分人之違規行
    為，仍作成本件裁決處分，即難認為適法，原裁定將原處分
    撤銷，並另為不罰之諭知。本院經核原裁定並無違誤，抗告
    意旨指摘原裁定不當，請求撤銷原裁定，非有理由，應予駁
    回。
六、據上論結，應依道路交通案件處理辦法第26條，刑事訴訟法
    第412條，裁定如主文。
中    華    民    國    95    年    6     月    14    日
                  刑事第二庭    審判長法  官  葉居正
                                      法  官  李文福
                                      法  官  吳森豐
以上正本證明與原本無異。
不得再抗告。
                                      書記官  李梅菊
中    華    民    國    95    年    6     月    14    日


司法院資訊處製作；財團法人民間司法改革基金會備份。
